臺灣板橋地方法院刑事裁定　　　　　　 100年度聲字第5447號
聲　請　人
即　被　告　戴君榮
選任辯護人　陳化義律師
上列聲請人即被告因違反毒品危害防制條例等案件（本院100年
度訴字第1594號），聲請具保停止羈押，本院裁定如下：
    主  文
聲請駁回。
    理  由
一、聲請意旨略以：被告戴君榮於偵查及審理中均自白犯罪，且
    供出上游「阿華」為毒品來源，依法應予減輕其刑，又被告
    既已聲明放棄傳訊相關證人，已無串證之虞，羈押原因顯已
    消滅，再被告年輕無前科，所涉販賣毒品數量亦非龐大，所
    得金錢不多，檢察官求刑23年實嫌過重，在被告知錯必改之
    決心下，請宣告執行刑為 6年，而被告受羈押迄今已10餘月
    ，被告願聲明放棄上訴，換取適宜刑度，參照被告既有自新
    之決心，實宜准予交保停止羈押，以準備服刑，方合人權云
    云。
二、按被告經法官訊問後，認為犯罪嫌疑重大，而有下列情形之
    一，非予羈押，顯難進行追訴、審判或執行者，得羈押之︰
    一、逃亡或有事實足認為有逃亡之虞者。二、有事實足認為
    有湮滅、偽造、變造證據或勾串共犯或證人之虞者。三、所
    犯為死刑、無期徒刑或最輕本刑為五年以上有期徒刑之罪者
    ，刑事訴訟法第101條第1項定有明文，此即表明羈押之目的
    ，唯在於保全之必要，且受比例原則限制。是倘單以犯重罪
    作為羈押之要件，除可能背離羈押應係不得已之最後手段性
    質外，其對被告武器平等與充分防禦權行使上之限制，亦有
    違背比例原則之虞，更因何異刑罰之預先執行，違背無罪推
    定原則所禁止對未經判決有罪確定之被告執行刑罰，及禁止
    僅憑犯罪嫌疑就施予被告類似刑罰措施之精神，而考諸上揭
    第 3款規定之法理，實係因被告所犯為死刑、無期徒刑或最
    輕本刑為五年以上有期徒刑之罪，可以預期將受重刑宣判，
    其為規避刑罰之執行而妨礙追訴、審判程序進行之可能性增
    加，國家刑罰權有難以實現之危險，是為防免其實際發生，
    在此維持重大之社會秩序及增進重大之公共利益之限度內，
    乃具有正當性。從而，基於憲法保障人民身體自由之意旨，
    被告犯上開重罪條款且嫌疑重大者，仍應有相當理由認為其
    有逃亡、湮滅、偽造、變造證據或勾串共犯或證人等之虞，
    法院斟酌命該被告具保、責付或限制住居等侵害較小之手段
    ，均不足以確保追訴、審判或執行程序之順利進行，此際予
    以羈押，方堪稱係屬維持刑事司法權有效行使之最後必要手
    段，是被告縱然符合上揭第 3款之羈押事由，法官仍須就犯
    罪嫌疑是否重大、有無羈押必要、有無不得羈押之情形予以
    審酌，非謂一符合該款規定之羈押事由，即得予以羈押，此
    亦經司法院大法官釋字第 665號解釋闡明在案。前開所稱「
    相當理由」，與同條項第1款、第2款法文內之「有事實足認
    為有……之虞」（即學理上所稱「充分理由」）尚屬有間，
    其條件當較寬鬆。良以重罪常伴有逃亡、滅證之高度可能，
    係趨吉避凶、脫免刑責、不甘受罰之基本人性，倘一般正常
    之人，依其合理判斷，可認為該犯重罪嫌疑重大之人具有逃
    亡或滅證之相當或然率存在，即已該當「相當理由」之認定
    標準，不以達到充分可信或確定程度為必要。再其認定，固
    不得憑空臆測，但不以絕對客觀之具體事實為限，若有某些
    跡象或情況作為基礎，即無不可。至相關之事實或跡象、情
    況，鑑於此非屬實體審判之核心事項，自以自由證明為已足
    ，並不排斥傳聞證據，斯不待言（最高法院98年度臺抗字第
    668 號裁定意旨可資參照）。次按被告及得為其輔佐人之人
    或辯護人，得隨時具保，向法院聲請停止羈押；羈押之被告
    ，有下列情形之一者，如經具保聲請停止羈押，不得駁回：
    (一)所犯最重本刑為三年以下有期徒刑、拘役或專科罰金之
    罪者。(二)懷胎五月以上或生產後二月未滿者。(三)現罹疾
    病，非保外治療顯難痊癒者，刑事訴訟法第110條第1項、第
    114 條各有明定。再按刑事被告經訊問後，認有法定羈押原
    因，於必要時得羈押之，所謂必要與否或執行羈押後，有無
    繼續之必要，仍許法院斟酌偵查或訴訟進行程度及其他一切
    情事而為認定，除有刑事訴訟法第 114條各款所列情形之一
    不得駁回者外，准許與否，該管法院有裁量之權，衡非被告
    所得強求，最高法院著有29年抗字第57號、46年臺抗字第 6
    號、第21號判例意旨可參。是以，法院准許具保停止羈押之
    聲請，其要件應以被告雖有刑事訴訟法第101條第1項各款之
    羈押原因，但已無羈押之必要，或雖有羈押之必要，然有同
    法第114條各款所示之情形；倘若被告猶符合同法第101條第
    1項各款之羈押原因，且仍有羈押之必要，又無同法第114條
    各款所示不得駁回具保聲請停止羈押之情形者，法院自不應
    准許具保停止羈押，其理甚明，當不待言。
三、經查，被告戴君榮前經本院訊問後，雖矢口否認有販賣第二
    級及第三級毒品之罪嫌，惟有起訴書證據清單所載之證據可
    資佐憑，足認其涉犯毒品危害防制條例第 4條第2項、第3項
    罪嫌重大，被告所犯皆為最輕本刑五年以上有期徒刑之重罪
    ，相對於其他輕罪而言，其可能期待之刑罰制裁較為嚴厲，
    逃亡之誘因因此較之其他輕罪相對增加，堪認被告有逃亡之
    疑慮，具有刑事訴訟法第101條第1項第1款、第3款之羈押原
    因，又衡諸被告於本案涉案情節與販賣次數等情，非予羈押
    顯難進行審判，而認有羈押之必要，乃於民國 100年7月4日
    裁定予以羈押，嗣則裁定其羈押期間自100年10月4日起延長
    2 月在案。聲請人即被告雖執前詞具保聲請停止羈押，惟本
    院綜合審酌卷附全案事證資料，認被告所涉之販賣第二級毒
    品暨販賣第三級毒品罪嫌，相較其他輕罪而言，可期待之刑
    罰制裁本較為嚴厲，其逃亡之誘因衡情自已顯著增加，況被
    告係被訴販賣第二級毒品 3次、販賣第三級毒品17次，可預
    期將受重刑之宣判，其為規避刑罰執行而妨礙審判程序進行
    之可能性，無疑已大幅增加，縱令被告嗣已坦承犯行，而有
    法定減輕其刑之事由，然以其所涉犯販賣第二級毒品暨販賣
    第三級毒品重罪之次數分別多達 3次、17次而言，衡諸常情
    事理，當已具有逃亡之相當或然率存在，而該當「相當理由
    」之認定標準。至被告有無湮滅、偽造、變造證據或勾串證
    人之虞，原非本件裁定羈押之原因，本院自無庸審酌。準此
    ，被告雖以前揭情詞具保聲請停止羈押，惟本院審酌被告涉
    案情節，認其所涉為重罪，犯罪嫌疑重大，且以其犯罪次數
    而言，已有相當理由堪信其有逃亡之虞，上開羈押原因迄今
    猶在，具保並不能使之消滅而達原欲保全被告之目的，復為
    確保本件後續審判與執行程序之進行，具保等替代方法尚無
    從取代羈押之最後手段性，自仍有羈押之必要。此外，復無
    刑事訴訟法第 114條各款所定不得駁回具保停止羈押聲請之
    事由。綜上，聲請人具保聲請停止羈押，礙難准許，應予駁
    回。
四、爰依刑事訴訟法第220條，裁定如主文。
中    華    民    國    100   年    11    月    21    日
                  刑事第十四庭  審判長法  官  陳信旗
                                      法  官  俞秀美
                                      法  官  劉正偉
上列正本證明與原本無異。
如不服本裁定，應於裁定送達後五日內敘明抗告理由，向本院提
出抗告狀。
                                      書記官   陳慧津
中    華    民    國   100    年    11    月    21    日